【裁判字號】    97,訴,1481
【裁判日期】    971210
【裁判案由】    違反槍砲彈藥刀械管制條例
【裁判全文】
臺灣高雄地方法院刑事判決              97年度訴字第1481號
公  訴  人  臺灣高雄地方法院檢察署檢察官
被      告  乙○○
                    （另案在臺灣屏東監獄執行中）
指定辯護人  本院公設辯護人丙○○
上列被告因違反槍砲彈藥刀械管制條例案件，經檢察官提起公訴
（97年度偵字第17666 號），本院判決如下：
    主  文
乙○○犯非法寄藏自動步槍罪，處有期徒刑伍年肆月，併科罰金
新臺幣拾伍萬元，罰金如易服勞役，以新臺幣壹仟元折算壹日，
扣案如附表一所示之物均沒收。
    事  實
一、乙○○前因肅清煙毒條例等案件，經本院以82年度訴字第76
    9 號判處應執行有期徒刑8 年4 月，嗣經最高法院以83年度
    臺上字第2319號駁回上訴確定；又因非法吸用化學合成麻醉
    藥品等案件，各經判刑確定，嗣經本院以89年度聲字第35號
    裁定定應執行刑2 年4 月確定，其入監執行後，上開各罪經
    合併計算刑期及假釋期間，而於民國92年1 月17日縮短刑期
    假釋出監，並付保護管束。嗣於假釋期間內，其因違反槍砲
    彈藥刀械管制條例案件，經本院以94年度訴字第4292號判處
    有期徒刑5 月確定，前揭假釋因而撤銷，並自95年5 月9 日
    入監接續執行假釋撤銷後之所餘殘刑5 年3 月又7 日與上開
    因違反槍砲彈藥刀械管制條例所宣告之有期徒刑5 月（未構
    成累犯）。
二、乙○○明知具有殺傷力之自動步槍、制式子彈，非經中央主
    管機關許可，不得受寄代藏，竟於95年4 月底、5 月初之某
    日，受友人丁○○（原名劉耀宗）之委託，保管寄藏丁○○
    所有存放在核桃木紋木盒內之如附表一所示之自動步槍及制
    式子彈，乙○○遂將上開槍彈寄藏於其位於高雄市鼓山區○
    ○○○街216 號5 樓之住處，嗣於95年5 月上旬，黃國元因
    遭通緝至乙○○之上開處所暫留數日，於離開當日，逕行取
    走本案上開槍、彈及彈匣2 個、手銬1 副，而請不知情之女
    友吳怡陵留下「原諒我不告而別，感謝這幾天的收留，XX我
    先拿走，如有機會再報答」之字條並署名「弟仔」後離去，
    黃國元再持該批槍彈於95年5 月10日23時40分許，在高雄市
    苓雅區○○○路105 號麗尊大酒店1008號房外，與警發生槍
    戰，黃國元並在該次槍戰中，以前揭步槍先後發動4 、5 次
    掃射，共計擊發上開步槍子彈共125 發，始棄械投降，為警
    逮捕，嗣查悉上情。
三、案經高雄市政府警察局刑警大隊移送臺灣高雄地方法院檢察
    署檢察官偵查起訴。
    理  由
一、本判決後述所引用之證據資料，其中傳聞證據部分，縱無刑
    事訴訟法第159 條之1 至第159 條之4 或其他規定之傳聞證
    據例外情形，亦因檢察官、被告乙○○及其辯護人或同意可
    作為證據使用，或未聲明異議，依刑事訴訟法第159 條之5
    第1 項、第2 項之規定，本院審酌該證據作成之情況，認為
    適當，應得為證據。
二、被告固坦承有寄藏如附表一所示具有殺傷力之自動步槍及制
    式子彈之犯行，惟辯稱：如附表一所示之槍彈與前經判刑之
    槍彈部分（詳如附表二所示），同時同地自丁○○受寄，是
    為同一行為，故本件應為不受理之諭知云云。惟查：
  (一)被告明知具有殺傷力之制式手槍、改造手槍、子彈，及槍砲
    之主要組成零件係槍砲彈藥刀械管制條例所管制之物品，未
    經許可，不得持有，竟於95年5 月8 日前數月之某日，向丁
    ○○借得如附表二所示具有殺傷力之制式手槍、改造手槍、
    子彈及槍砲之主要組成零件等物，而未經許可持有之，業經
    本院以95年度訴字第4231號、臺灣高等法院高雄分院以97年
    度上訴字第1137號判決在案，先予敘明。
  (二)被告寄藏如附表一所示具有殺傷力之自動步槍及制式子彈，
    除有上開槍彈扣案可憑，復有如附表一所示鑑定書（警卷
    第101 至108 頁）、臺灣高雄地方法院檢察署扣押槍彈清單
    （警卷第95頁）在卷可稽，應堪認定。被告雖以前詞置辯
    ，惟查被告於警詢時供稱：黃國元於95年5 月2 日所取走之
    槍彈，係丁○○約於95年4 月底，以一木盒裝放如附表所示
    之槍彈，寄放在伊住處交伊保管等語（警卷第26至35頁）
    ，核與他案被告丁○○於警詢供稱及本院審理時具結證稱：
    大約95年5 月初，黃國元將該槍彈攜出的前幾天，將該槍彈
    寄藏於乙○○之處所。寄藏該槍彈在被告乙○○之處所，裝
    放在一只木盒，其外觀是核桃木紋、有一個圓形鎖頭。該
    M16 自動步槍上面裝有腳架、狙擊鏡、伸縮槍托、黑色槍身
    ，子彈先是以透明收縮膜包裝，再用鋁箔袋封口，每20顆裝
    成1 包。子彈數量大約500 多粒，詳細數目伊不知道等語（
    警卷第2 至6 頁，本院卷第74、75頁），他案被告黃國元
    於警詢時供稱：伊躲藏在被告住處時，有看見一把M16 自動
    步槍及5 、600 發步槍子彈放在木箱內，伊將該槍彈帶走等
    語（警卷第48至57頁）相符一致，顯見被告確有於95年4
    月底、5 月初之某日，受丁○○之委託，代為寄藏存放在核
    桃木紋木盒內如附表一所示之自動步槍及制式子彈之犯罪事
    實，堪可認定。
  (三)綜上，被告本件寄藏槍彈之犯行，與前揭本院95年度訴字第
    4231號案判決之持有槍彈部分犯行，其犯罪時間、態樣均有
    所不同，顯非同一行為，自無想像競合犯之裁判上一罪關係
    ，被告以此為辯，請求為不受理之諭知，尚難憑採。本件事
    證明確，被告寄藏如附表一所示之槍彈犯行，應堪認定。
三、查被告行為後，刑法業於94年2 月2 日修正公布部分條文，
    並於95年7 月1 日施行（以下簡稱現行刑法，95年7 月1 日
    施行前之刑法簡稱修正前刑法）。依現行刑法第2 條第1 項
    規定：「行為後法律有變更者，適用行為時之法律。但行為
    後之法律有利於行為人者，適用最有利於行為人之法律。」
    ，又本次修正涵蓋之範圍甚廣，故比較新舊法時，應就罪刑
    有關之共犯、牽連犯、連續犯、有無累犯加重、自首減輕暨
    其他法定加減原因與加減例等一切情形，綜其全部罪刑之結
    果而為比較，復有最高法院95年5 月23日所為之95年度第8
    次刑庭會議決議可資參照。茲就本案有關之新舊法比較部分
    ，臚列如下：
  (一)按修正後之刑法第33條第5 款「罰金：新臺幣一千元以上，
    以百元計算之」之規定，所得科處之罰金刑最低為新臺幣10
    00元；然依被告行為時之罰金罰鍰提高標準條例第1 條前段
    之提高倍數10倍與刑法第33條第5 款規定之罰金最低額1 元
    觀之，罰金刑最低額僅為新臺幣30元。因此，比較上述修正
    前、後之刑罰法律，自以被告行為時即修正施行前刑法關於
    科處罰金刑之法律較有利於被告。
  (二)修正前刑法第55條關於想像競合犯之規定，於修正後增訂「
    但不得科以較輕罪名所定最輕本刑以下之刑」之但書規定，
    依最高法院95年5 月23日95年第8 次刑事庭會議決議，認此
    係科刑之限制，為法理之明文化，非屬法律之變更，即無法
    律修正比較適用之問題，應依裁判時法論處（最高法院95年
    11月7 日95年第21次刑事庭會議決議參照）。
  (三)修正前刑法第42條第2 項規定「易服勞役以1 元以上3 元以
    下折算2 日。」，而被告行為時之易服勞役折算標準，據修
    正前罰金罰鍰提高標準條例第2 條前段規定，就其原定數額
    提高為100 倍折算1 日，則被告依行為時之易服勞役折算標
    準，應以銀元100 元以上300 元以下即新臺幣300 元以上90
    0 元以下折算一日；然修正後刑法第42條第3 三項前段規定
    ：「易服勞役以新臺幣1000元、2000元或3000元折算一日。
    」，經比較新舊法結果，以修正後之規定，較有利於被告，
    則應依刑法第2 條第1 項後段規定，適用修正後之刑法第42
    條第3 項前段規定，定罰金易服勞役之折算標準。
  (四)經綜合比較結果，現行刑法對被告並無較為有利之情形，是
    以對於被告所為上開犯行之論罪科刑，均應依現行刑法第2
    條第1 項前段之規定，依其行為時之修正前刑法論罪科刑，
    至易服勞役折算標準則以修正後刑法規定對被告較屬有利（
    有關易刑處分部分之規定，並無整體比較適用之問題，縱為
    割裂適用，亦與最高法院95年度第8 次刑庭決議不相違背，
    此有臺灣高等法院暨所屬法院95年12月13日法律座談會提案
    可資參照）。
四、核被告所為，係犯槍砲彈藥刀械管制條例第7 條第4 項未經
    許可寄藏自動步槍、第12條第4 項未經許可寄藏制式子彈罪
    。被告同時寄藏步槍、子彈，係以一持有行為同時觸犯數罪
    ，為想像競合犯，應依刑法第55條前段規定，從一重處斷。
    公訴人雖認被告所寄藏之自動步槍內含有彈匣2 個，亦觸犯
    同條例第13條第4 項寄藏步槍之主要組成零件罪嫌，惟該彈
    匣2 個業已構成上開自動步槍之組成部分，無庸另就此再為
    論罪，惟公訴人既認此部分犯行與前揭論罪科刑部分有想像
    競合犯之關係，本院爰不另為無罪之諭知，併此敘明。爰審
    酌被告無視於政府嚴格管制非法槍枝之政策，明知未經許可
    不得寄藏槍彈，竟無視法律規定而擅自受託寄藏前揭自動步
    槍、子彈，所為不惟增加偵查機關查緝之困難，並對社會治
    安有顯著之潛在危險性，更對他人之生命安全構成極大之威
    脅，自屬不該，並斟酌其寄藏槍彈之數量、時間，又自始坦
    承犯行，犯後態度良好，及犯罪動機、目的、手段等一切情
    狀，量處如主文所示之刑，另就併科罰金刑部分，諭知罰金
    如易服勞役之折算標準。末查，如附表一所示之槍彈，屬槍
    砲彈藥刀械管制條例第4 條第1 項第1 、2 款所定未經許可
    不得持有之違禁物，應依修正前刑法第38條第1 項第1 款之
    規定，宣告沒收之。扣案原具殺傷力然已擊發之5.56mm子彈
    125 顆及送鑑定試射之5.56mm子彈30顆，雖為違禁物，惟已
    因擊發及試射而不具殺傷力，爰不為沒收之宣告，附此敘明
    。
據上論斷，應依刑事訴訟法第299 條第1 項前段，槍砲彈藥刀械
管制條例第7 條第4 項、第12條第4 項，刑法第2 條第1 項前段
、第11條前段、第55條、第42條第3 項、第38條第1 項第1 款，
判決如主文。
本案經檢察官甲○○到庭執行職務。
中    華    民    國    97    年    12    月    10    日
                  刑事第十庭    審判長 法  官  莊松泉
                                       法  官  林揚奇
                                       法  官  顏銀秋
上正本證明與原本無誤。
如不服本判決應於收受判決後10日內向本院提出上訴書狀，並應
敘述具體理由。其未敘述上訴理由者，應於上訴期間屆滿後20日
內向本院補提理由書(均須按他造當事人之人數附繕本)「切勿逕
送上級法院」。
中    華    民    國    97    年    12    月    10    日
                                       書記官  董明惠
附錄論罪科刑法條：
槍砲彈藥刀械管制條例第7條
未經許可，製造、販賣或運輸火砲、肩射武器、機關槍、衝鋒槍
、卡柄槍、自動步槍、普通步槍、馬槍、手槍或各類砲彈、炸彈
、爆裂物者，處死刑、無期徒刑或7 年以上有期徒刑；處徒刑者
，併科新台幣3 千萬元以下罰金。
未經許可，轉讓、出租或出借前項所列槍砲、彈藥者，處無期徒
刑或5 年以上有期徒刑，併科新台幣1 千萬元以下罰金。
意圖供自己或他人犯罪之用，而犯前二項之罪者，處死刑或無期
徒刑；處徒刑者，併科新台幣5 千萬元以下罰金。
未經許可，持有、寄藏或意圖販賣而陳列第1 項所列槍砲、彈藥
者，處5 年以上有期徒刑，併科新台幣1 千萬元以下罰金。
第 1 項至第 3 項之未遂犯罰之。
槍砲彈藥刀械管制條例第12條
未經許可，製造、販賣或運輸子彈者，處1 年以上7 年以下有期
徒刑，併科新台幣500 萬元以下罰金。
未經許可，轉讓、出租或出借子彈者，處6 月以上5 年以下有期
徒刑，併科新台幣300 萬元以下罰金。
意圖供自己或他人犯罪之用，而犯前二項之罪者，處3 年以上10
年以下有期徒刑，併科新台幣700 萬元以下罰金。
未經許可，持有、寄藏或意圖販賣而陳列子彈者，處5 年以下有
期徒刑，併科新台幣300 萬元以下罰金。
第 1 項至第 3 項之未遂犯罰之。
附表一
┌──┬─────────────┬────────────┐
│編號│名稱                      │鑑定書文號，鑑定結果    │
├──┼─────────────┼────────────┤
│一  │1.M16-A1型口徑5.56mm自動步│內政部警政署事警察局95年│
│    │  槍（含彈匣2 個，槍枝管制│6 月1 日刑鑑字第09500727│
│    │  編號：0000000000 號）1支│36號槍彈鑑定書1 份；機械│
│    │                          │性能良好，可擊發同口徑制│
│    │                          │式子彈，認具殺傷力。    │
├──┼─────────────┼────────────┤
│二  │口徑5.56mm子彈403 顆（原為│內政部警政署事警察局95年│
│    │558 顆，其中125 顆為黃國元│6 月1 日刑鑑字第09500727│
│    │於槍戰中擊發，是扣案433 顆│36號槍彈鑑定書1 份；認均│
│    │，嗣經試射30顆，剩餘403 顆│具殺傷力。              │
│    │）                        │                        │
└──┴─────────────┴────────────┘
附表二
┌──┬───────────────────────────┐
│編號│名稱                                                  │
├──┼───────────────────────────┤
│1   │捷克CZ廠75型口徑9mm 制式半自動手槍1 支（含彈匣1 個，槍│
│    │枝管制編號：0000000000號）                            │
├──┼───────────────────────────┤
│2   │8mm 仿WALTHER 廠PP K/S型半自動改造手槍1 支（含彈匣1 個│
│    │，槍枝管制編號：0000000000號）                        │
├──┼───────────────────────────┤
│3   │9mm 制式子彈39顆（原為45顆，/經試射6 顆，剩餘39顆）   │
├──┼───────────────────────────┤
│4   │9mm達姆彈1顆                                          │
├──┼───────────────────────────┤
│5   │12GAUGE霰彈2顆                                        │
├──┼───────────────────────────┤
│6   │彈匣6只                                               │
├──┼───────────────────────────┤
│7   │槍管13支                                              │
├──┼───────────────────────────┤
│8   │8mm 改造子彈7 顆（業均試射擊發）                      │
└──┴───────────────────────────┘


司法院資訊處製作；財團法人民間司法改革基金會備份。
